【裁判字號】    96,重上,502
【裁判日期】    980428
【裁判案由】    侵權行為損害賠償
【裁判全文】
臺灣高等法院民事判決                 96年度重上字第502號
上  訴  人  Luis Aaro.
            特.克瑞斯可）
訴訟代理人  黃瑞明律師
            陳凱君律師
            蔡德揚律師
被 上訴 人  Mendes Prior Europe公司
法定代理人  甲○○○○○○○ .
被 上訴 人  Cox,Sher.
上列當事人間請求侵權行為損害賠償事件，上訴人對於中華民國
94年 8月23日臺灣臺北地方法院91年度附民字第92號第一審判決
提起上訴，經本院於98年4月7日言詞辯論終結，判決如下：
    主      文
原判決關於駁回上訴人後開第二項之訴部分之裁判均廢棄。
被上訴人應連帶給付上訴人美金萬仟零玖拾肆元及自民國九
十八年二月十一日起，至清償日止，按年息百分之五計算之利息
。
其餘上訴駁回。
    事實及理由
一、本件上訴人聲明求為判決：(一)原判決廢棄。(二)被上訴人應連
    帶給付上訴人美金3萬3,094元及自如附表所示各筆匯款日起
    ，至清償日止，按年息5%計算之利息。
    被上訴人未於言詞辯論期日到場，核無民事訴訟法第 386條
    所列各款情形，爰依上訴人之聲請，由其一造辯論而為判決
    。
二、上訴人起訴主張：伊於民國（下同）88年（西元1999年）間
    ，接獲據聞以被上訴人 Cox,Sheridan Leslie Colin（下稱
    Cox）為首之被上訴人 Mendes Prior Europe公司（下稱MPE
    公司。上訴人原列該公司之法定代理人為被上訴人 Cox，嗣
    於本院更正為甲○○○○○○○ ○○○○○○○○─見本院卷(一)185頁、卷(二)
    169頁）之電話及介紹文件， 表示該公司從事投資顧問多年
    ，有特殊管道取得內線消息，可使投資人獲取高利，並極力
    鼓吹伊購買該公司所推介之股票，致伊誤信為真實，乃陸續
    投資被上訴人 MPE公司推薦之投資案，自88年（西元1999年
    ）11月間起至89年（西元2000年）11月間止，陸續匯款如附
    表所示共計美金3萬3,094元，該公司收到款項後，雖寄發匯
    款憑單予伊， 但從未交付代購之股票， 伊始知悉被上訴人
    MPE公司為一詐騙集團所成立， 被上訴人因詐欺取得伊所交
    付之上開款項，自應負侵權行為損害賠償責任等情，爰依民
    法第184條第1項前段、第185條第 1項、第188條第 1項、第
    179條及公司法第23條之規定， 求為命被上訴人連帶給付美
    金3萬3,094元及自各該匯款日起算法定遲延利息之判決。
    被上訴人 MPE公司並未到場或具狀作何聲明或陳述；而被上
    訴人Cox則以：伊與被上訴人MPE公司間並無任何關係，亦非
    該公司之實際負責人，伊從未參與被上訴人 MPE公司買賣股
    票之事，亦未就投資買賣股票之事與上訴人有任何接觸，上
    訴人主張伊為被上訴人 MPE公司集團之首腦，對於被上訴人
    MPE公司詐取上訴人之財物，應負損害賠償責任， 並無任何
    依據云云，資為抗辯。
三、按因故意或過失，不法侵害他人之權利者，負損害賠償責任
    ，民法第184條第1項前段定有明文；又法人對於其董事或其
    他有代表權之人因執行職務所加於他人之損害，與該行為人
    連帶負損害賠償責任，亦為同法第28條所明定。經查：
    (一)上訴人主張被上訴人 MPE公司所屬人員，於88年（西元19
      99年）間，對伊詐稱有特殊管道取得內線消息，可使投資
      人獲取高利，致伊誤信為真實，乃投資被上訴人 MPE公司
      推薦之投資案，自88年（西元1999年）11月間起至89年（
      西元2000年）11月間止，陸續匯款如附表所示共計美金 3
      萬3,094元之事實，業據其提出MPE公司交易收據及扣案光
      碟所載投資人名單為證（見原審92年度附民字第114號卷9
      至12頁）。
    (二)又被上訴人 Cox於85、86年間，先在立陶宛首都維爾紐斯
      設立被上訴人 MPE公司，並在捷克首都布拉格成立營運總
      部，為MPE集團運作之首腦，嗣於88年間，被上訴人Cox以
      Paul Gallenberg 化名在台北市成立辦公室，負責被上訴
      人 MPE公司在台灣地區之營運，並僱用經紀人，誘使投資
      人受騙上當，先由經紀人推薦股票遊說投資人交易，待投
      資人將款項匯入被上訴人 MPE公司指定之國外帳戶後，再
      不斷以電話遊說投資人購買其他股票，或以換股補差額方
      式再為投資，直到被害人已無壓榨價值，即斷絕聯絡，投
      資人至此始知悉受騙等情，業經證人傅瑜中、戴冠程、楊
      智鈞、黃偉華、顏子祥、翟玉華、蘇榮鴻、許朝清、莊燿
      銘、郭衛中、陳婉婷、張啟泰、葉聖興、陳青蓉、張萬士
      、佘桂芳、陳心箴、彭康雄、徐成基、楊岳憬、柯雅樁、
      陳盛湧、 林哲男、林峰平、 王克文、張齡友、王挺立、
      Bensilum、顏恭益、余世懿、湯乃欣、林志隆在本院97年
      度上重更(一)字第17號刑事案件偵審中證述明確（見本院卷
      (二)86、87、98至139頁），並有被上訴人Cox的手稿、簽名
      文件、被上訴人 MPE公司電話劇本、簽到、退簿、成交紀
      錄簿、佣金發放明細、被害人交易明細原始卡片盒等扣案
      可稽（見本院卷(二)138頁），且被上訴人Cox因此所涉及常
      業詐欺取財罪責，亦經刑事法院判處有期徒刑6年9月，並
      於刑之執行完畢或赦免後驅逐出境確定，有本院97年度上
      重更(一)字第17號刑事判決足據（見本院卷(二)85頁）。足見
      被上訴人Cox確係被上訴人MPE公司在台灣地區有代表權之
      人，並為執行被上訴人 MPE公司之職務，不法詐欺取得上
      訴人所交付之美金3萬3,094元。是依民法第184條第1項前
      段、第28條之規定，上訴人自得就其所受上開損害，請求
      被上訴人連帶負賠償責任（上訴人在原審起訴狀內，已表
      明訴訟標的損害賠償，並於事實欄內主張被上訴人 Cox為
      被上訴人 MPE公司之首腦，二人應連帶賠償損害等情─見
      原審92年度附民字第 114號卷2至5頁。雖其並未引用民法
      第28條規定，惟本院仍應依其起訴主張之原因事實，判斷
      其法律上之效果，尚不受其所引用法條之拘束）。
四、綜上所述，上訴人本於民法第184條第1項前段、第28條之規
    定，請求被上訴人連帶給付美金3萬3,094元及自98年 2月11
    日起（見本院卷(二)20頁，並參照民事訴訟法第 152條、民法
    第229條第2規定），至清償日止，按年息5%計算之利息部分
    ，自屬應予准許；至逾上開部分之利息請求，即屬不應准許
    。從而原審就上開應予准許部分，所為上訴人敗訴之判決，
    尚有未洽，上訴論旨指摘原判決此部分不當，求予廢棄改判
    ，為有理由；就上開不應准許部分，所為上訴人敗訴之判決
    ，所持理由雖與本院不同，但其結果並無二致，仍應維持，
    上訴論旨指摘原判決此部分不當，求予廢棄改判，應認為無
    理由。又本件係依刑事訴訟法第504條第1項規定移送民事庭
    之附帶民事訴訟，依同條第 2項之規定，免納裁判費，自毋
    庸為訴訟費用負擔之裁判。
五、至兩造其餘之攻擊或防禦方法及未經援用之證據，經本院斟
    酌後，認為均不足以影響本判決之結果，自無逐一詳予論駁
    之必要。又本件關於其餘上訴人梁慧蓮等16人請求被上訴人
    賠償部分，另行審結。併此敘明。
六、據上論結，本件上訴為一部有理由，一部應認無理由，依民
    事訴訟法第450條、第449條第2項、第463條、第385條第1項
    前段，判決如主文。
中    華    民    國    98    年    4     月    28    日
                    民事第六庭
                        審判長法  官 林鄉誠
                              法  官 許紋華
                              法  官 梁玉芬
正本係照原本作成。
不得上訴。
中    華    民    國    98    年    4     月    29    日
                             書記官  常淑慧

司法院資訊處製作；財團法人民間司法改革基金會備份。
